【裁判字號】    99,台上,6755
【裁判日期】    991028
【裁判案由】    違反槍砲彈藥刀械管制條例
【裁判全文】
最高法院刑事判決            九十九年度台上字第六七五五號
上  訴  人  台灣高等法院台南分院檢察署檢察官  
被      告  甲○○
上列上訴人因被告違反槍砲彈藥刀械管制條例案件，不服台灣高
等法院台南分院中華民國九十九年八月三十一日第二審判決（九
十九年度上訴字第三二四號，起訴案號：台灣雲林地方法院檢察
署九十八年度偵字第四六八三號），提起上訴，本院判決如下：
    主  文
原判決撤銷，發回台灣高等法院台南分院。
    理  由
本件原判決以，公訴意旨以：被告甲○○明知槍砲彈藥刀械管制
條例第四條第一項第一款所列槍砲，非經中央主管機關許可不得
製造、轉讓、出租、出借、寄藏與持有，竟未經許可，即基於持
有可發射子彈具有殺傷力之改造手槍之犯意，於民國九十八年四
、五月間，在雲林縣斗六市某模型玩具店，以新台幣六千五百元
購得具殺傷力之仿BERETTA 廠八四型改造手槍一枝（槍枝管制編
號0000000000號，以下稱本件改造手槍），而未經許
可持有之。嗣甲○○於九十八年八月十八日，在雲林縣斗六市○
○路○段三六五號，將本件改造手槍及不具殺傷力之子彈二顆交
付李深淵（經第一審判處有期徒刑二年，併科罰金四萬元，緩刑
五年確定），又因李深淵不諳槍械組裝，無法順利將本件改造手
槍組裝還原，而於翌（十九）日將本件改造手槍及不具殺傷力之
子彈二顆交還被告。嗣經警另案監聽查悉上情，在雲林縣斗六市
○○路二一八巷三號被告住處，搜索時查獲扣得本件改造手槍及
不具殺傷力之子彈二顆。因認被告涉犯槍砲彈藥刀械管制條例第
八條第四項之未經許可持有其他可發射金屬或子彈具殺傷力之槍
枝罪嫌（下稱持有改造手槍罪），經審理結果認為被告犯罪不能
證明，因而撤銷第一審之有罪判決，改判為諭知被告無罪之判決
，固非無見。
惟查：（一）、無罪之判決，依刑事訴訟法第三百零八條之規定
，亦應記載其理由，故對於被告被訴之事實及卷內其不利之證據
資料，如何不足以證明被告犯罪或其行為不罰，均應詳述其理由
，否則即有判決不載理由之違背法令。本件檢察官指被告涉有前
開罪嫌及第一審判決認定被告持有改造手槍犯行，均係以被告及
已判刑確定之李深淵於偵訊中及第一審均供承：確曾持有本件改
造手槍，證人陳彥廷於第一審證稱：本件改造手槍由伊負責鑑定
，採用檢視法及性能檢驗法鑑定結果認為具有殺傷力，復經第一
審法院於準備程序時當庭勘驗扣案之本件改造手槍（認係仿BERE
TTA 廠八四型半自動手槍，可正常拉動槍機，彈簧甚緊，拉動槍
機後擊槌往後退，扳機擊發後，擊槌可正常發動撞針，整枝改造
手槍各部性能正常，並無裂痕，彈匣可正常裝入，將槍機往後拉
時由槍管可看到撞針正常。）之勘驗筆錄、雲林縣警察局槍枝初
步檢視報告表（認定：槍枝結構完整、槍管暢通、具擊發機構並
可發揮功能。）、通訊監察書、通訊監察譯文、搜索票、搜索扣
押筆錄、扣押物品目錄表、本件改造手槍照片四張、內政部警政
署刑事警察局鑑定書在卷可稽，又有本件改造手槍扣案可證，為
其主要論據。原判決就上開雲林縣警察局槍枝初步檢視報告表（
見警卷第二六至三０頁）及第一審法院於準備程序當庭勘驗之勘
驗筆錄（見第一審卷第五九至六０頁），未詳予調查審認，復未
說明上開證據何以不能為不利被告認定之理由，遽為被告無罪之
諭知，其理由欠備，尚有未合。（二）、扣案改造手槍一枝，業
經鑑定機關依「檢視法」及「性能檢測法」鑑測，以其為換裝土
造金屬槍管而成之改造手槍，擊發功能正常，可供擊發適用子彈
使用，具殺傷力無訛，要屬鑑定機關依其鑑定之特殊專業智能，
就各該槍枝材質、結構等，綜為判斷之結果，既難認其鑑定有何
未盡確實或欠缺完備情事。鑑定證人即刑事警察局鑑定本件改造
手槍之陳彥廷於第一審及原審結證稱：「通常非制式槍枝鑑定有
殺傷力採取檢視法、性能檢驗法，動能測試法是針對空氣槍部分
；刑事警察局槍枝殺傷力鑑定說明上載有該類案件之槍枝，本局
將不再續行動能測試法之試測鑑定，是針對火藥式部分，因為針
對火藥式槍枝作動能測試法，我們要自己製作子彈，而我們是管
制的國家，無法取得制式火藥，要自己拿底火來作填裝，比較容
易爆炸，故針對火藥式的槍枝比較不會作動能測試法；只要這種
槍枝配上槍管就具有殺傷力，因為是金屬槍管，一定可以承受具
有殺傷力的火藥量爆壓。若有擊發子彈，金屬的圓筒裡面可以產
生一種爆壓，只要是金屬材質的槍管，就可以承受具有殺傷力的
子彈爆壓，……，就有殺傷力，本件改造手槍經依「性能檢測法
」鑑定結果認具有殺傷力，因考量鑑定人員之安全與鑑定標的的
危險性，才沒有進行試射，所以沒有做單位面積動能之換算等語
。」（見第一審卷第八０頁背面至第八二頁、原審卷第八六至九
０頁）。準此，本件槍、彈之實際鑑定人亦已就槍、彈之鑑定過
程為上述之詳細供證，則本件扣案之改造手槍之殺傷力有無？自
不以實彈射擊鑑測為唯一鑑定方法。其實情為何，既關係被告有
無上述犯行之認定，自有詳加調查、審認之必要。原審未予詳察
慎斷，遽行判決，即有證據調查未盡及判決理由不備之違法。以
上或為檢察官上訴意旨所指摘，或為本院得依職權調查之事項，
應認為原判決有撤銷發回更審之原因。
據上論結，應依刑事訴訟法第三百九十七條、第四百零一條，判
決如主文。
中    華    民    國  九十九  年    十    月  二十八  日
                      最高法院刑事第五庭
                          審判長法官  陳  正  庸  
                                法官  林  秀  夫  
                                法官  林  瑞  斌  
                                法官  王  聰  明  
                                法官  謝  靜  恒  
本件正本證明與原本無異
                                      書  記  官  
中    華    民    國  九十九  年   十一   月    三    日
                                                      Ｅ

司法院資訊處製作；財團法人民間司法改革基金會備份。
